臺灣桃園地方法院民事裁定　　　　　100年度司養聲字第299號
聲　請　人
即　收養人　朱欽賢
　　　　　　蔡淑妃
聲　請　人
即被收養人　張柏志
法定代理人　張詩蕾即被收養人.
上列當事人間聲請認可收養事件，本院裁定如下：
    主  文
認可朱欽賢、蔡淑妃於民國100 年9 月30日共同收養張柏志（男
，民國○○○ 年○ 月○○日生，國民身分證統一編號：Ｚ000000000號
）為養子。
聲請程序費用由聲請人負擔。
    理  由
一、本件聲請意旨略稱：聲請人朱欽賢（男，民國56年11月20日
    生）與蔡淑妃（女，民國○○年○ 月○○日生）係夫妻，與張柏
    志（男，民國○○○ 年○ 月○○日生，國民身分證統一編號：Ｚ0
    00000000號，生父不詳）經由其生母即法定代理人張詩蕾代
    為及代受意思表示，於民國100 年9 月30日訂立書面收養契
    約，約定由朱欽賢、蔡淑妃收養張柏志為養子，而收養人二
    人確有扶養被收養人之能力，為此聲請認可收養等語，並提
    出收養契約書、戶籍謄本、健康檢查報告、收養人蔡淑妃在
    職證明書、收養人蔡淑妃存摺餘額影本、收養人蔡淑妃土地
    及建物所有權狀、收養人蔡淑妃99年度各類所得扣繳暨免扣
    繳憑單、收養人朱欽賢財政部臺灣省北區國稅局99年度綜合
    所得稅各類所得資料清單、收養人朱欽賢從事務農工作相關
    證明文件等為證。
二、按「收養應以書面為之，並向法院聲請認可。收養有無效、
    得撤銷之原因或違反其他法律規定者，法院應不予認可。」
    、「收養者之年齡，應長於被收養者二十歲以上。但夫妻共
    同收養時，夫妻之一方長於被收養者二十歲以上，而他方僅
    長於被收養者十六歲以上，亦得收養。夫妻之一方收養他方
    之子女時，應長於被收養者十六歲以上。」、「夫妻收養子
    女時，應共同為之。但有下列各款情形之一者，得單獨收養
    ：(一)夫妻之一方收養他方之子女。(二)夫妻之一方不能為意思
    表示或生死不明已逾三年。」、「子女被收養時，應得其父
    母之同意。但有下列各款情形之一者，不在此限：(一)父母之
    一方或雙方對子女未盡保護教養義務或有其他顯然不利子女
    之情事而拒絕同意。(二)父母之一方或雙方事實上不能為意思
    表示。前項同意應作成書面並經公證。但已向法院聲請收養
    認可者，得以言詞向法院表示並記明筆錄代之。」、「滿七
    歲以上之未成年人被收養時，應得其法定代理人之同意。」
    、「法院為未成年人被收養之認可時，應依養子女最佳利益
    為之。」民法第1079條、第1073條、第1074條、第1076條之
    1 、第1076條之2 第2 項、第1079條之1 分別定有明文。再
    按認可收養子女事件之聲請，應附具：(一)收養契約書。(二)收
    養人及被收養人之身分證明文件。(三)被收養人為未成年人時
    ，收養人職業、健康及有關資力之證明文件。(四)被收養人有
    配偶時，其配偶之同意書，或不能同意之證明文件。(五)被收
    養人本生父母之同意書。但本生父母礙難同意者，不在此限
    。(六)收養人或被收養人為外國人時，收養符合其本國法之證
    明文件。非訟事件法第134 條第1 項亦有明文。
三、經核收養人與被收養人間已成立收養關係，復無民法第1079
    條第2 項所指收養有無效、得撤銷之原因或違反其他法律規
    定之情形，且被收養人之生母張詩蕾同意出養等情，有上開
    證據在卷可佐，並經收養人朱欽賢與蔡淑妃、被收養人法定
    代理人張詩蕾到庭陳明可據（見本院100 年12月16日訊問筆
    錄），堪信聲請人主張為真實。
四、本院函請桃園縣政府派員就收養人進行訪視，據其委由親愛
    社會工作師事務所訪視之結果略以：「(1)、收養動機評估：
    案父（即收養人朱欽賢）表示與案母（即收養人蔡淑妃）已
    結婚十多年未有生育，所以想領養案主（即被收養人），且
    在經濟能力也許可收養，評估無明顯不良動機。(2)、身心狀
    況與親職能力評估：案父表示與案母於民國87年10月4 日結
    婚，婚後未生育子女，身體健康良好，評估案父母之身心狀
    況與親職能力能提供案主教養所需。(3)、經濟狀況評估：案
    父母的收支與居住能提供案主生活所需。(4)、未來照顧計畫
    評估：案父表示如果案母懷孕，仍會繼續照顧案主，案父表
    示等案主長大後會告知其身世，案父也表示會看案主的想法
    及需求，會盡量提供案主讀書環境及生活所需費用，評估無
    明顯不良之照顧計畫。(5)、資源狀況：評估案父母有足夠的
    資源運用。(6)、綜合以上評估，由於收養人之動機、身心狀
    況、親職能力、居住與經濟、親友資源及未來照顧計畫等方
    面皆無明顯不適任之情形，故評估收養人能提供兒童生活照
    顧利益」等語。有親愛社會工作師事務所100 年11月18日10
    0 親桃字第001282號函暨其所附之兒童及少年收出養訪視評
    估報告，在卷可稽。
五、另本院函請財團法人幸福福利文教基金會，就被收養人之生
    母之部份進行訪視，據其函覆之訪視結果略以：「社工觀察
    依生母陳述之經濟、居住及目前教養子女狀況，應有出養之
    必要性。」等語。有財團法人幸福福利文教基金會100 年11
    月23日（100 ）瑞字第144 號函暨收養案件訪視調查報告書
    ，在卷可憑。
六、綜合全情，本院參酌上述訪視報告回覆及被收養人生母庭訊
    時意見，認被收養人生母本身因尚有一名幼子女需要照顧扶
    養，且被收養人外祖母罹有嚴重躁鬱症尚須被收養人生母照
    顧扶養，應無充足之支援系統提供被收養人健全穩定之生活
    照顧，堪認被收養人確有出養之必要。另審酌收養人渠等之
    人格特質、收養動機、親職能力、經濟能力及家庭狀況等情
    事，認由收養人渠等共同收養被收養人為養子，應符合被收
    養人之最佳利益，故本件認可收養之聲請，依法應予准許。
五、依非訟事件法第21條第1 項前段、第23條，民事訴訟法第85
    條第1 項前段，裁定如主文。
六、如不服本裁定，應於裁定送達後10日內，以書狀向本院提出
    抗告狀，並繳納抗告費新臺幣1,000 元。
中    華    民    國  100     年    12    月    26    日
                  家事法庭    司法事務官
以上正本係照原本作成。